高雄高等行政法院裁定
　　　　　　　　　　　　　　　九十五年度訴更一字第一六號
原　　　告　祭祀公業鍾姓三嘗（崇文、義倉（昌）、清明會）
代　表　人　甲○○
被　　　告　屏東縣政府
代　表　人　乙○○縣長
訴訟代理人　丁○○
　　　　　　丙○○
上列當事人間因徵收補償事件，提起行政訴訟，經本院九十二年
度訴字第一０三八號判決後，原告不服，提起上訴，經最高行政
法院發回更審。本院裁定如下：
    主  文
原告之訴駁回。
訴訟費用（含更審前訴訟費用）由原告負擔。
    理  由
一、按「原告之訴，有左列各款情形之一者，行政法院應以裁定
    駁回之。但其情形可以補正者，審判長應定期間先命補正：
    ．．．四、原告或被告未由合法之法定代理人、代表人或管
    理人為訴訟行為者。．．．」行政訴訟法第一百零七條第一
    項第四款定有明文。
二、本件坐落屏東縣內埔鄉○○段一七地號土地（登記所有權人
    為鍾崇文，管理者為鍾阿奇、鍾日永），前因屏東縣內埔鄉
    公所（下稱內埔鄉公所）辦理十四號道路工程需要，經報請
    台灣省政府以民國（下同）七十七年八月二日七七府地四字
    第一五四八九四號函核准徵收，並經被告以七十八年五月八
    日七八屏府地權字第四八九八三號公告徵收，其徵收補償費
    計新台幣（下同）一、０一三、三五六元，因無人領取，被
    告遂將該徵收補償費提存於台灣屏東地方法院，嗣被告查明
    上開土地之管理人均於提存前死亡，乃於八十八年十二月四
    日依提存法第十五條規定，向台灣屏東地方法院取回提存物
    。另坐落屏東縣內埔鄉○○段一三地號土地（登記所有權人
    為祭祀公業鍾義昌，管理者為鍾幹郎）；同段一四地號土地
    、一六地號土地（登記所有權人為鍾崇文，管理者為鍾阿奇
    、鍾日永），則為內埔鄉公所辦理都市計畫綠地工程需要，
    經報請台灣省政府以八十六年五月八日八六府地二字第一五
    二一三九號函核准徵收，並經被告以八十六年五月十二日八
    六屏府地權字第七四三三０號公告徵收，其徵收補償費為二
    ０、五六０、六六五元，亦因無人領取，而由被告將該徵收
    補償費提存於台灣屏東地方法院，嗣經被告查明上開土地之
    管理人均於提存前死亡，亦於九十一年一月二十二日向台灣
    屏東地方法院取回提存物，並分別於九十一年六月二十八日
    及九十一年十月十八日將徵收補償費加計利息共計二二、八
    三八、五００元，存入被告設於台灣土地銀行屏東分行之屏
    東縣土地徵收補償費保管專戶。嗣甲○○於九十年十二月十
    一日以上開土地為祭祀公業鍾姓三嘗所有為由，並陳明其係
    新選任之管理人，向被告申請由其具領該徵收補償費。被告
    於九十一年三月二十六日以屏府地徵字第０九一００四六四
    四六號函復原告，應依土地徵收法令補充規定第九點第七款
    規定，檢附土地所有權狀、新任管理人印鑑證明、鄉公所核
    准管理人變更之備查文件等前來辦理領款手續。甲○○乃以
    被告曲解法令復於九十一年七月二十六日轉而向監察院陳情
    ，該院去函轉請被告妥處逕復，被告復以九十一年九月三日
    屏府地徵字第０九一０一三四一０九號函通知甲○○，請依
    土地徵收法令補充規定第九點第七款規定辦理領款及補正事
    宜。甲○○仍有異議，續向監察院陳情，該院再發函轉請被
    告切實妥處逕復。被告遂針對甲○○於九十年十一月七日陳
    情監察院之請願答辯書尚有異議部分，再以九十二年二月七
    日屏府地徵字第０九二００一九二六八號函復甲○○，略以
    經其向內埔鄉公所函詢，甲○○並不符祭祀公業管理人變更
    規定，且該鄉公所亦未准予備查。有關本件之土地補償費應
    請甲○○依土地徵收法令補充規定及被告先前函示辦理。原
    告不服，對該函提起訴願，經訴願決定不受理，遂提起撤銷
    訴訟及請求被告發給補償費之給付訴訟。關於撤銷訴訟部分
    經本院前於九十三年十二月十六日以九十二年度訴字第一０
    三八號裁定駁回確定；另給付訴訟部分經判決駁回原告之訴
    ，原告提起上訴，經最高行政法院九十五年七月六日以九十
    五年度判字第一０四二號判決廢棄原判決，發回本院更為審
    理等情，有系爭土地登記謄本、被告上開函文、內政部九十
    二年六月二十日台內訴字第０九二０００四三七八號訴願決
    定及上開判決附於原處分卷及本院卷可稽，洵堪認定。
三、按「祭祀公業管理人之變動，應由新管理人檢具（一）派下
    全員證明書，（二）規約（無者免），（三）選任之證明文
    件，向民政機關（單位）申請備查，無須公告，如對該管理
    人之變動有異議者，應逕向法院提起民事確認之訴。」「新
    管理人選定後，應檢具其經民政機關（單位）備查之文件，
    向土地所在地之地政事務所申請管理人登記或變更登記。」
    「管理人依前點規定辦理管理人登記或變更登記時，如利害
    關係人提出異議，地政機關應將異議書繕本轉知管理人於二
    個月內申復。並將管理人之申復書繕本轉知異議人。異議人
    如仍有異議，應於接到通知之翌日起二個月內訴請法院裁判
    ，並將訴狀繕本送地政機關，俟判決確定，再依確定判決辦
    理。管理人未依前項規定提出申復書者，地政機關應駁回其
    登記之申請。異議人未依前項規定提出起訴證明者，地政機
    關應依申請人所提備查文件辦理登記。」分別為祭祀公業土
    地清理要點第十六點、第十七點及第十八點所明定。本件原
    告請求被告歸還系爭四筆土地及地上物拆除補償費，無非係
    以甲○○為原告新選任之管理人，依法得代表原告向被告具
    領該補償費云云。惟依前揭依祭祀公業土地清理要點第十六
    點規定，祭祀公業管理人之變動，應由新管理人檢具（一）
    派下全員證明書，（二）規約（無者免），（三）選任之證
    明文件，向民政機關（單位）申請備查，無須公告。然查依
    舊土地登記簿所載，屏東縣內埔鄉○○段一四地號、同段一
    六地號及同段一七地號土地之原所有權人分別為鍾崇文，管
    理人為鍾阿奇、鍾日永；另內田段一三地號土地，原所有權
    人為祭祀公業鍾義昌，管理人為鍾幹郎。本件甲○○自陳其
    係原告於九十年九月三十日經由評議員推舉之新任管理人，
    則其就祭祀公業管理人變動乙事，自應依該上揭要點之規定
    ，檢具相關證明文件，向民政機關（即屏東縣內埔鄉公所）
    申請備查，以確認其管理人之身份無誤。又依土地徵收法令
    補充規定第九點第七款第一目規定：「九、徵收土地地價補
    償費之核發對象如左：．．．（七）土地屬祭祀公業所有者
    ：１、祭祀公業已選定管理人，且向民政機關備查有案者，
    若公業規約或派下決議未有特別約定，得由管理人切結由其
    領取補償費未受規約或派下決議限制並檢具相關證明文件，
    經地政機關洽民政機關查證其管理人備查文件無誤後，由管
    理人具領。惟如有派下員提出異議者，應由管理人就領取被
    徵收土地補償費事宜召開派下員大會，以多數決授權由管理
    人具領。」準此，倘被徵收之土地係屬祭祀公業所有，而該
    祭祀公業已選定管理人，固得由管理人具領徵收補償費，惟
    亦須經地政機關洽民政機關就管理人備查文件查證無誤後，
    始得核發該徵收補償費。若有爭執，均應由管理人代表為法
    律行為，而在實施訴訟行為亦同，即祭祀公業提起行政訴訟
    ，亦應由管理人代表為之，倘非由真正管理人提起，即難認
    為合法代表人，應由審判長定期命其補正，若逾期未為補正
    ，則應以裁定駁回之，自無從進行實體裁判。
四、經查，被告前為確認甲○○是否為原告合法選任之管理人，
    於九十二年一月九日以屏府地徵字第０九一０二一一七０五
    號函向屏東縣內埔鄉公所查詢，經屏東縣內埔鄉公所以九十
    二年一月十六日屏內鄉民字第０九二００００五五三號函復
    略以：「有關甲○○君為鍾姓三嘗祭祀公業新任管理人乙案
    ，經查該員並不符祭祀公業管理人變更規定，且本所也未准
    予備查。」另被告又於九十五年十二月十三日以屏府地權字
    第０九五０二四四五九二號函詢屏東縣內埔鄉公所，經該所
    以九十五年十二月二十五日屏內鄉民字第０九五００一七九
    五六號函復略謂：「．．．查祭祀公業鍾姓三嘗（崇文、義
    倉(昌)、清明會）案，經查本所並無准予該公業派下全員證
    明書暨其管理人備查文件。．．．」等語，此有上開函文分
    別附於本院卷及原處分卷可參。準此，尚難逕認甲○○為原
    告合法選任之管理人。原告逕列甲○○為管理人，代表原告
    提起本件行政訴訟，於法即有未合。則本件原告提起行政訴
　　訟，既未載明合法之代表人，業經本院於九十六年一月十六
    日以九十五年度訴更一字第一六號裁定命原告於十日內補正
    ，該裁定已於九十六年一月十八日送達原告收受，此有送達
    證書乙紙附卷可稽。原告逾期仍未補正，揆諸首揭規定，原
    告之起訴即屬於法不合，應予駁回。
五、本件原告之訴為不合法，爰依行政訴訟法第一百零七條第一
    項第四款、第一百零四條、民事訴訟法第九十五條、第七十
    八條，裁定如主文。
中　　華　　民　　國　九十六　年　　一　　月　三十一　日
                  第一庭審判長法  官  呂佳徵
                            　法  官  林勇奮
                              法  官  蘇秋津
以上正本係照原本作成。
如不服本裁定，應於裁定送達後十日內以書狀敘明理由，經本院
向最高行政法院提出抗告（須按對造人數附具繕本）；並應預繳
送達用掛號郵票六份（每份三十四元）。
中　　華　　民　　國　九十六　年　　一　　月　三十一　日
　　　　　　　　　　　　　　　書記官  陳嬿如
